# 新金融工具确认与计量准则的非交易性权益工具投资

提问人：cpab 时间：2018-05-16 00:58:19
第十九条 在初始确认时，企业可以将非交易性权益工具投资指定为以公允价值计量且其变动计入其他综合收益的金融资产，并按照本准则第六十五条规定确认股利收入。该指定一经做出，不得撤销。 第六十九条 企业根据本准则第十九条规定将非交易性权益工具投资指定为以公允价值计量且其变动计入其他综合收益的金融资产的，当该金融资产终止确认时，之前计入其他综合收益的累计利得或损失应当从其他综合收益中转出，计入留存收益。 请教： 1 、在新 22 号准则下，权益工具分为两类，为交易为持有的分为以公允价值计量且变动计入当期损益的金融资产，为非交易性持有分为指定以公允价值计量且变动计入其他综合收益的金融资产。 对于为非交易而持有的权益工具，是否指的是无控制、共同控制、重大影响的权益性投资，近期无出售或回购的计划，且持有也不是为了短期获利的权益性投资。如：原准则下可供出售金融资产。我的理解对吗？谢谢！ 2 、 对于非交易性权益投资指定为以公允价值计量且变动计入其他综合收益的金融资产，终止确认时，计入其他综合收益的累计利得与损失，计入留存收益。与通常可计入当期损益不同，为何会有此特殊的核算规定呢？不理解？谢谢！

回答人：chenyiwei
1 、由于新旧准则下金融资产分类的标准和依据不同，不能简单地认为新准则下的FVOCI类别的金融资产等同于原准则下的可供出售金融资产。我理解新准则下FVOCI类别的金融资产（特别是其中的权益性投资）应当很少见，例如银行持有中国银联的股份、信用社持有总社（联合社）的权益等，大致可以归入此类。
2 、参考IFRS 9的结论基础中的相关内容（BC 5.25）： ＢＣ５２５ 反馈意见函所表达的顾虑如下： ...... （２） 循环：许多反馈意见者，包括许多报表使用者，并不支持禁止将公允价值变动（在权益工具投资终止确认时） 随后转入（ “循环” 到） 损益的建议。这些反馈意见者支持在已实现和未实现的利得和损失之间保持区别的做法，并认为一个主体的业绩应该包括所有已实现的利得和损失。
然而，理事会的结论是，这些投资利得或损失应该一次性确认，因此，在其他综合收益确认利得或损失并随后将其转入损益是不恰当的。此外，理事会指出，将利得和损失循环计入损益，将产生类似《国际会计准则第３９号》中可供出售分类的情况，而且将会产生评估权益工具减值的要求，而这导致了应用问题。这样并不会显著改善或降低金融资产财务报告的复杂性。因此，理事会决定，当权益工具终止确认时，禁止将利得和损失循环计入损益。 （３） 例外的范围：一些反馈意见者要求理事会明确原则，以定义应当适用例外的权益工具。但是他们并未明确说明这一原则应该是什么。理事会此前曾考虑制定一项原则，以明确其公允价值变动应当在损益（或其他综合收益） 中列报的其他权益工具，包括基于权益工具是否代表了“战略性投资” 的特征。然而， 理事会认为，要制定一项清晰和健全的原则，以识别不同的投资，而且这些投资不同到足以证明不同的列报要求具有合理性，这将是困难的，也许是不可能的。理事会考虑了是否可以用一系列指标支持该原则，但是认为这样一系列指标将不可避免地以规则为基础，并且不可能全面到足以处理所有可能的情况和因素。此外，理事会指出，这种做法会造成应用中的复杂性，却并不必然提高信息对财务报表使用者的有用性。 （４） 例外的不可撤销性：少数反馈意见者认为，当一个主体开始或终止持有以交易为目的投资时，应当可以将权益工具重分类进和重分类出以公允价值计量且其变动计入其他综合收益的类别。然而，理事会认为该选择权必须是不可撤销的，以便对其应用提供约束。理事会还指出，指定一项金融资产以公允价值计量的选择权也是不可撤销的。

提问人：cheerfullife 时间：2018-07-06 17:16:34
请教陈老师及各位前辈,ifrs 9 BC 5.25中的内容：
理事会的结论是，这些投资利得或损失应该一次性确认，因此，在其他综合收益确认利得或损失并随后将其转入损益是不恰当的。
问题：其他综合收益在终止确认时转入损益是一次性确认，为何这里如此说是不恰当的？
此外，理事会指出，将利得和损失循环计入损益，将产生类似《国际会计准则第３９号》中可供出售分类的情况，而且将会产生评估权益工具减值的要求，而这导致了应用问题。这样并不会显著改善或降低金融资产财务报告的复杂性。
问题：不太明白此条解释，可否详细解释下？

回答人：chenyiwei
但这种做法并不得到完全支持。财政部最近决定在准则进一步修改前，对“跨越会计处理界线”情形下原持有的金融资产（FVOCI）的重新计量损益仍要求计入利润表中的投资收益，也反映了财政部对此问题的态度。

回答人：chenyiwei
“一次性确认”的意思是：现在AFS的做法（先在其他综合收益中确认一次，后再在净利润中确认一次），是被看作确认两次，而理事会是要尽可能淡化OCI和净利润之间的界限，推行总体收益观，即综合收益。

回答人：chenyiwei
现在的处理是FVOCI（权益类，下同）的公允价值变动和处置损益都不影响损益，因此也不需要考虑是否计提减值准备的问题，单纯从准则的运用和核算角度看确实是简化了。

提问人：1181859886 时间：2018-08-10 15:59:32
“第十九条 在初始确认时，企业可以将非交易性权益工具投资指定为以公允价值计量且其变动计入其他综合收益的金融资产，并按照本准则第六十五条规定确认股利收入。该指定一经做出，不得撤销。” 请问准则中的“可以”，是指企业可以自己选择指定，还是说企业必须将非交易性权益工具指定为以公允价值计量且其变动计入其他综合收益的金融资产？

回答人：chenyiwei
这是企业的选择权，不是必须。

提问人：zengfengxia 时间：2018-08-15 15:10:14
陈版在 3 楼的点评“但这种做法并不得到完全支持。财政部最近决定在准则进一步修改前，对“跨越会计处理界线”情形下原持有的金融资产（FVOCI）的重新计量损益仍要求计入利润表中的投资收益，也反映了财政部对此问题的态度。” 文中提到的财政部观点是在什么文件或会议中发布的吗？

回答人：chenyiwei
技术联络小组今年 5 月份的会议纪要对此已经明确。

提问人：MPACC10 时间：2018-09-11 20:38:29
请教陈老师，上市公司参与的合伙产业基金，上市公司非主控，占21%份额，做为有限合伙人，不具有重大影响。原金融工具下做为可供出售核算。新准则该公司将其指定为非交易性权益工具是否适合？我认为不符合，第一，合伙企业份额不符合权益工具定义，第二，也不是战略投资等。不知理解是否恰当？谢谢！

回答人：chenyiwei
你的结论是对的，但理由不对。主要原因是业务模式（持有意图）并不符合“非交易性”的特征，最终是肯定要出售变现的。

提问人：zoujiecpa 时间：2018-09-12 15:29:26
请问陈老师： 2018 年的技术联络小组会议纪要哪里可以查到？非常感谢

回答人：chenyiwei
抱歉，这不是公开信息。

提问人：遇见 1431 时间：2019-03-15 17:21:24
请教陈版，一个投资性主体，在没有适用新金融工具准则的前提下，对其投资的项目是否可以选择按照旧金融工具准则处理（却认为可供出售金融资产），而不做投资性主体处理

回答人：chenyiwei
如果将其大部分投资作为可供按成本计量，则是否符合投资性主体的定义和特征？

提问人：zoujiecpa 时间：2019-03-18 15:24:38
陈老师：如果确定上市公司对投资基金具有控制、共同控制或重大影响，在新的金融工具准则下，是否还是要分别考虑合并报表、权益法核算呢？感谢指导！！

回答人：chenyiwei
仍要考虑。如有控制、共同控制或重大影响，就不是金融工具准则的规范范围了。